【裁判字號】    94,上訴,150
【裁判日期】    950324
【裁判案由】    偽造文書等
【裁判全文】
臺灣高等法院花蓮分院刑事判決         94年度上訴字第150號
上  訴  人
即自訴人    銘星企業股份有限公司
代  表  人  周峻墩會計師
自訴代理人  盧立仁律師
被      告  甲○
            丙○○
            乙○○
            戊○○
            己○○
上列五人共同
選任辯護人  李文平律師
上列上訴人因偽造文書等案件，不服臺灣花蓮地方法院92年度自
字第41號中華民國94年6月3日第一審判決，提起上訴，本院判決
如下：
    主  文
上訴駁回。
    理  由
一、自訴意旨略以：被告甲○於民國77年4月6日起至92年8月19
    日止，擔任自訴人銘星企業股份有限公司（下稱：銘星企業
    或自訴人公司）之董事長職務，明知銘星企業與被告丙○○
    、乙○○、戊○○及吳明星有限公司（下稱：吳明星公司）
    間，實際上並無買賣關係，竟夥同被告丙○○、乙○○、戊○○及己○○（即吳明星公司之負責人），共同基於犯意聯
    絡，委由不知情之代書，於如附表一及二所示之時間，將銘
    星企業所有之如附表一及二所示之不動產（下稱：系爭不動
    產），分別移轉登記如附表一及二所示之被告丙○○、乙○○、戊○○及吳明星公司及吳素芳，矇使花蓮地政事務所之
    公務員將上開不實之事項，登載在職務上職掌之土地及建物
    登記簿等公文書上，足生損害地政機關地籍管理之正確性及
    銘星企業之財產權。嗣被告甲○明知銘星公司於92年8月20
    日改選吳銘達為公司之董事長，竟仍以銘星企業之董事長名
    義，擅自蓋用「銘星股份有限公司」之印文在「銘星股份有
    限公司函」及「契約轉換同意書」上，隨後寄予銘星大樓各
    承租人，通知各承租人要將原先應交由銘星企業之租金改轉
    交由吳明星公司收取。因認被告甲○、丙○○、乙○○、戊○○及己○○等五人涉犯刑法第214條之使公務員登載不實
    罪嫌；被告甲○另涉犯刑法第342條之背信罪嫌及同法第216
    條、第210條之行使偽造私文書罪嫌。
二、按犯罪事實應依證據認定之，無證據不得認定其犯罪事實；
    又不能證明被告犯罪者，應諭知無罪之判決，刑事訴訟法第
    154條第2項、第301條第1項分別定有明文。次按認定不利於
    被告之事實，須依積極證據，苟積極證據不足為不利於被告
    事實之認定時，即應為有利於被告之認定，更不必有何有利
    之證據，最高法院30年上字第816號著有判例可參。
三、自訴人認被告甲○、丙○○、乙○○、戊○○及己○○等5
    人涉有前揭犯嫌，係以銘星股份有限公司登記事項卡、吳明
    星公司基本資料查詢、系爭不動產花蓮地政事務所收件號碼
    花資登00000000000號（銘星企業與吳明星公司部分）、花
    資登000000000號（銘星企業與丙○○部分）、花資登00000
    000000號（銘星企業與戊○○部分）土地登記申請書全卷資
    料影本、系爭土地登記簿謄本及建物登記簿謄本等資料為其
    論據。訊據被告甲○等5人均堅詞否認有何使公務員登載不
    實之犯行，被告甲○並否認有何背信及偽造私文書犯嫌。
  (一)被告甲○辯稱：
    (1)銘星企業係伊1人於77年獨資成立之家族公司。系爭銘星
      大樓（如附表一編號1至8部分，下稱：銘星大樓）係於78
      年間，由伊負責提供資金興建，伊子吳銘益負責提供土地
      之方式，共同興建完成，伊即將分配所得銘星大樓2分之1
      之產權信託登記為銘星企業所有，其餘2分之1之產權（吳
      銘益分得部分）則登記為全喬建設股份有限公司（下稱：
      全喬公司），嗣於81年10月間，伊再以他筆土地與吳銘益
      交換，再取得全喬公司所擁有之2分之1銘星大樓產權後，
      再將全部產權信託登記給銘星企業。因此，伊與銘星企業
      就系爭大樓間存有信託關係，伊自得隨時終止信託關係，
      請求返還。
    (2)伊於80年及82年間將伊所有之銘星證券公司之525萬股份
      ，分成350萬股及175萬股2筆，以每股新臺幣（下同）10
      元計算方式，出借予銘星企業，等於借款5,250萬元給銘
      星企業，但銘星企業迄今均未清償分文，另伊對銘星企業
      尚有諸多債權，均未獲清償，銘星企業以系爭銘星大樓（
      當時該大樓尚設定有高額抵押）作為抵償欠伊之債權，可
      減少債務，不會因不動產權移轉到吳明星公司，而損害到
      銘星企業之權益。況且，伊主觀上係行使信託物返還請求
      權，並無要損害銘星企業之意圖。至如附表一編號11及13
      所示之不動產是用來抵償銘星企業所欠被告丙○○之債務
      ；至於如附表一編號15所示之不動產，係當時銘星企業缺
      錢，乃以36萬元售與被告戊○○。至於蔣雪菲等人於92年
      8月20日上午10時許召開臨時股東會改選董事長乙事，當
      時伊與被告丙○○按時前往與會時，並未見到有召開股東
      會，該股東會之決議，顯然並不合法。退步言之，當時嘉
      星公司及銘昭公司所擁有銘星企業之股權悉為吳銘達擅自
      移轉自吳銘傳，故該2家公司所持有上開股權自始無效，
      因此，扣除該2家公司所持有銘星企業股權後，該會議之
      召開及決議，均自始無效，伊當然仍是銘星企業的負責人
      ，故伊以銘星企業名義發函通知銘星大樓承租人將租金轉
      交給吳明星公司收取，並無違法等語。
   (二)被告丙○○辯稱：伊係於82年間將所擁有銘星證券公司之
     45萬股，以每股10元之股價，出借予銘星企業後，迄未獲
     清償，伊始要求銘星企業將系爭如附表一編號11及13之不
     動產過戶作為清償。嗣因伊積欠丁○○（即乙○○之母）
     約500萬元，始連同附表一編號9所示之不動產，共計3筆不
     動產過戶給乙○○作為擔保。而附表一編號9所示之不動產
     ，是伊係向原所有人吳銘傳所購得，銘星企業自始均非該
     不動產之所有人，銘星公司就此之主張，顯然不實在等語
     。
   (三)被告乙○○辯稱：因為丙○○積欠伊母金錢，恰好當時伊
     準備想要置產，丙○○始拿系爭如附表一編號10、12、14
     之不動產過戶登記在伊名義下等語。
   (四)被告戊○○辯稱：當時因為甲○向伊表示銘星企業缺錢來
     繳稅，伊乃以36萬元向銘星公司購買如附表一編號15號所
     示之不動產等語。
   (五)被告己○○辯稱：當時是因為甲○要將系爭銘星大樓辦理
     過戶到甲○個人名義下，但遭到地政機關認為登記買受人
     及銘星企業董事長同為1人，並未准許辦理，甲○始邀伊出
     資10萬元設立吳明星公司，甲○以原先對銘星企業之債權
     抵價方式，將系爭銘星大樓過戶到吳明星公司名義下等語
     。經查：
甲、程序事項：
（一）本件自訴是否合法？
      按刑事訴訟法第319條規定，提起自訴者，限於犯罪之直
      接被害人，同法第321條亦規定「對於直系血親尊親屬或
      配偶，不得提起自訴」，故僅有犯罪之直接被害人不得對
      直系血親尊親屬提起自訴。本件系爭建物被掏空者之直接
      被害人係自訴人銘星企業，非吳銘達本人，故有權提起自
      訴者為銘星企業，至於起訴當時該公司之法定代理人為何
      人，自非所問。
（二）自訴人公司，有無召開股東臨時會？
      自訴人公司確曾於92年8月20日上午10時，在銘星企業會
      議室，召開臨時股東會，參與會議之股東為嘉星企業公司
      （代表人黃振豪）、銘昭企業公司（代表人黃翠芳）、吳
      銘達、蔣雪菲等人（所代表股數為7,605,000股，已發行
      總股數12,700,000股，占股權總額百分之58.96），會議
      中由監察人蔣雪菲擔任主席，並決議推選吳銘達為新任董
      事長、蔣雪菲為監察人等情，業經證人蔣雪菲、黃振豪、
      黃翠芳、吳銘達於原審證述綦詳（原審卷(二)第116-148頁
      ），且證人蔣雪菲、黃振豪就彼等曾出席股東會之證詞，
      經調查局測謊結果，亦認為未說謊（原審卷(三)第249頁）
      ，故該次股東臨時會確有召開。
（三）吳銘達、銘昭及嘉星公司之持股是否合法？
      被告甲○稱：吳銘達擅將吳銘傳之股份移轉至銘昭、嘉星
      公司，並附有吳銘傳92年11月3日要求回復之存證信函。
      然查，該部分事實，僅有證人吳銘傳片面之證詞外，查無
      具體事證以資佐證，應認吳銘達所持有之股權為合法。
（四）銘星企業於92年10月3日提起本件自訴案件後，被告甲○
      於93年7月28日，向原審聲請假處分停止吳銘達行使銘星
      公司董事長，經原審於93年7月28日以93年度裁全字第310
      號裁定准許後，又於94年1月4日以93年度司字第1號、本
      院94年度抗字第35號，選任周峻墩會計師為銘星企業之臨
      時管理人，有裁定書各1份在卷可稽。嗣於94年1月28日周
      峻墩以銘星企業之臨時管理人身分，具狀表示承受本件訴
      訟，故本件自訴人之代表人為周峻墩會計師，合先敘明。
乙、實體事項：
（一）系爭如附表一編號1至15號（除如附表一編號9係吳銘傳外
      ─詳後述）及附表二之不動產，原係登記為銘星企業所有
      ，於如附表一及二所示時間，分別由被告甲○以銘星企業
      公司代表人身分或輾轉由被告丙○○移轉過戶到如附表一
      及二所示登記所有權人等情，業為被告甲○等5人於本院
      審理時供承不諱，並有上開系爭不動產花蓮地政事務所收
      件之土地登記申請書資料影本、系爭土地登記簿謄本及建
      物登記簿謄本等資料在卷可佐，故被告甲○等五人確有為
      上開不動產買賣移轉過戶等情，堪予認定。
（二）經兩造協議，整理本案之爭點為：
    (一)被告甲○、丙○○與銘星企業之債權是否存在？
    (二)銘星公司與被告戊○○之間的買賣是否虛偽？
    (三)被告丙○○與丁○○之間債權是否真實？
    (四)被告己○○係否為吳明星公司形式或實際負責人？
    (五)附表一編號9所有權人係為吳銘傳或銘星企業？
    (六)被告甲○移轉房屋是否需要依照公司法185條股東會特別
      決議通過？
    (七)系爭不動產是否為甲○信託登記予銘星企業？茲逐一分述
      如后：
（三）被告甲○、丙○○與銘星企業之債權是否存在？
    (一)被告甲○於80年7月8日及82年6月28日，及被告丙○○於
      82年2月8日，分別各將350萬股、175萬股及450,000股之
      銘星證券股票，以每股10元價格，移轉出售給銘星企業，
      有股東買進賣出股票明細表及繳稅證明書各1紙（被告甲○部分─原審卷(二)第172頁）、股票（450,000股)轉讓過
      戶聲請書（被告丙○○部分─原審卷(二)第182頁），及銘
      星企業82年及81年12月31日財務報表第二大項之(二)與關係
      人之重大交易事項之2小點長期股權投資欄所示：「本公
      司於民國82年及81年度分別向關係人購買銘星證券之股權
      明細如下：甲○部分：股數1,750,000股、金額17,500,00
      0；丙○○：450,000股、金額4,500,000。」（原審卷(二)
      第269頁），而自訴人公司對該3筆買賣交易之紀錄，亦不
      爭執，故被告甲○、丙○○移轉股份予自訴人公司之事實
      ，應堪認定。惟自訴人公司對前揭3筆交易，有無支付買
      賣價金？被告甲○及丙○○主張銘星企業就該3筆交易之
      買賣價金均未支付，故積欠被告甲○及丙○○連同本金及
      利息，共計各98,542,500元及6,473,250元等節。證人方
      燕玲亦於原審證稱：「從資產負債表來看，並無法判定有
      沒有付。」等語（原審卷(五)第16頁）。但從82年財務報表
      二之(二)與關係人間之重要交易事項第4小點資金融通欄確
      有記載：「本公司於民國82年度向關係人融通資金之情形
      如下：甲○（期末餘額）4,150,000元。」等情，及證人
      即85年及86年銘星企業財務表報查核會計師賴國榕於原審
      證稱：依財務報表所示，在85年底時，銘星企業尚欠甲○
      231萬元，於86年底，尚欠30萬元，但帳上都沒有欠丙○○的債務，甚至在84年底沒有等語（原審卷(四)第131頁）
      ，且銘星企業85年及84年12月31日財務報表第13項關係人
      交易事項之2小點與關係人之重大交易事項之（2）應付關
      係人款項亦記載：「甲○（期末餘額）2,310,000元。」
      ；86年及85年12月31日財務報表第13項關係人交易事項之
      第2小點與關係人之重大交易事項之（2）應付關係人款項
      所示：「甲○（期末餘額）300,000元」等節綜合判斷，
      可知82、85、86年度，自訴人公司之財務報表，均未顯示
      出自訴人公司仍積欠被告甲○及丙○○上開3筆股款。因
      此，自訴人公司應已支付上開3筆股款。
    (二)系爭銘星大樓興建於78年間，位於花蓮市鬧區，面積龐大
      ，以自訴人公司設立之初，資本額僅2,000萬元之規模，
      絕對不可能供應該筆興建資金，證人即負責銘星企業財務
      報表之會計師方燕玲於原審證稱：「就伊當時所瞭解，銘
      星證券的籌措與蓋大樓（指銘星大樓）及公司創立時的資
      金都是甲○個人所拿出來的。」等語（原審卷(五)第19頁）
      ，顯見銘星大樓確係被告甲○提供資金興建，且於興建完
      成後登記為自訴人公司所有。另自訴人公司（設立資本額
      為2,000萬元）係於77年4月6日由被告甲○、被告丙○○
      （當時被告甲○之妻）及吳銘傳、吳銘益（2人均為被告
      甲○之子）、張榮如（吳銘益之妻）、蔣雪菲（當時吳銘
      達之妻）、林麗敏（吳銘傳之妻），以各占60萬股、5萬
      股、60萬股、60萬股、5萬股、5萬股及5萬股所成立之股
      份有限公司，並由被告甲○擔任董事長，迄至92年8月20
      日始變更登記董事長為吳銘達（於92年8月25日向經濟部
      中部辦公室辦妥登記），有經濟部中部辦公室之銘星企業
      案卷1宗在卷可憑。證人吳銘傳於原審證稱：「伊自77年
      起即因為甲○眼盲，公司大小事情均由伊負責處理，當時
      渠等（含其他股東）都很年輕，並沒有錢可以出資買股份
      ，股權都是由甲○出錢買的，該公司為家族企業。」、「
      公司的資金都是由甲○負責去調度，執行則交由渠等去處
      理。在伊於85年1月份離開銘星企業之前，伊並沒有召開
      過什麼股東會或董事會，而且，因為我們是家族企業，所
      以也沒有召開過形式上的會議。」等語（原審卷(四)第118
      、125、126頁）。故由上開公司之股權結構，及證人吳銘
      傳所述，可知自訴人公司係被告甲○所創辦之家族企業無
      訛。
    (三)自訴人公司既係被告甲○所創設，且為家族性企業，被告
      甲○為該家族之家長，系爭銘星大樓復係被告甲○集資興
      建後登記為自訴人公司所有，被告甲○、丙○○又將名下
      所有之銘星證券股票移轉出售予自訴人公司，均足見被告
      甲○認為自訴人公司屬其私人之財產，其與自訴人公司實
      同為一體，故對於自訴人公司與其之間債權債務究有多寡
      、有無清償、應如何清償，並無法判斷，因此，縱認被告
      甲○及丙○○對彼等與自訴人公司間之債權，有所誤認，
      但在雙方未經實際清算確認下，就當時仍為銘星企業董事
      長之被告甲○認為，其對自訴人公司仍有債權，而將其先
      前登記為自訴人公司所有之系爭銘星大樓移轉予吳明星公
      司，難認有何犯罪故意。另被告甲○於87年11月18日將如
      附表一編號11、13所示之不動產抵償銘星企業所積欠被告
      丙○○的上開股款，顯見當時擔任自訴人公司負責人之被
      告甲○對於銘星企業仍積欠丙○○股款乙事，並不爭執，
      故其以附表一編號11、13房屋作為抵償債務之行為，尚難
      認被告甲○或丙○○有何背信及偽造文書之不法意圖。
（四）銘星公司與被告戊○○之間的買賣是否虛偽？
      被告戊○○於92年7月16日以36萬元價格，向銘星企業購
      得如附表一編號15所示之不動產，有土地房屋買賣契約書
      1份及支票影本及銘星企業活期存款存摺影本各1紙在卷可
      佐。而被告戊○○係於92年5月13日簽約時當場支付現金
      15萬元，並開具花蓮一信面額21萬元支票1紙作為價金之
      支付等情，業經被告甲○供述明確，並經證人即承辦簽約
      及過戶之土地代書魏學良於原審證稱：「本件不動產買賣
      係甲○請伊到銘星企業去簽約的，當時在合約上有載明買
      賣價金36萬元，戊○○應該有交付現金15萬元，並有簽發
      1張發票日為92年7月23日之支票1紙交給甲○，因為簽約
      時伊有看到支票，所以才會在契約書上記載票號及銀行。
      」等語（原審卷(四)第115、116頁），且有被告甲○收取現
      金及支票時，曾在契約收款人簽章欄簽收可證（原審卷(一)
      第285頁反面），足徵雙方交易確有支付買賣價金，自訴
      人公司指訴本件買賣並無實際資金往來，要屬無據。
（五）被告丙○○與丁○○之間債權是否真實？
      被告丙○○對丁○○尚有500多萬元債務未清償等情，業
      據證人丁○○到庭證述屬實（本院95年3月10日審判筆錄
      ）且有丁○○所參加之互助會會單（每會2萬元，每會會
      員共計5、60位）3紙可佐，足證被告丙○○與丁○○間確
      有債務存在，故被告丙○○為清償債務，而將被告甲○於
      87年11月18日移轉其名下如附表一編號11、13及吳銘傳87
      年9月5日移轉其名下如附表一編號9所示之3筆不動產轉讓
      給丁○○，並登記在丁○○之子即被告乙○○名義下，該
      等買賣既非無對價關係，故被告丙○○及乙○○2人自無
      偽造文書可言。
（六）被告己○○係否為吳明星公司形式或實際負責人？
    (一)被告己○○係因甲○要將系爭銘星大樓辦理過戶到甲○個
      人名義下，但遭到地政機關認為登記買受人及銘星企業董
      事長同為1人，並未准許辦理，甲○始邀伊出資10萬元設
      立吳明星公司，甲○以原先對銘星企業之債權抵價方式，
      將系爭銘星大樓過戶到吳明星公司名義下等情，業經被告
      亓柏橋、甲○供明在卷，故被告己○○僅為吳明星公司之
      名義負責人，被告甲○才是吳明星公司之實際負責人等情
      ，應堪認定。然因被告甲○係認為自訴人公司仍積欠其鉅
      額金錢，才會將附表一編號1至8之房子過戶予吳明星公司
      ，已如前述，尚難因其兼具自訴人公司及吳明星公司負責
      人之身分，即認有背信或偽造文書之犯行。
    (二)吳明星公司雖未實際出資購買銘星大樓，但依系爭銘星大
      樓買賣契約書上之特約事項即載明價金來源：「一、本件
      標的物之買賣源係乙方（指被告甲○）於84年7月間（時
      間似有所誤載）向銘星證券之股份持有人甲○購買525萬
      股之銘星證券之股份單價為每股10元之價金計算，新台幣
      5,250萬元，銘星企業尚未給付該款項，以此金額作為購
      買本標的物價款。」（原審卷(一)第264頁），被告己○○
      既知被告甲○係以對銘星企業之債權作為買賣價金，而實
      際上究竟有無該筆債權存在，亦非被告己○○所能查知，
      且又查無證據足資證明被告己○○確知該不動產移轉不合
      法，殊難認其與被告甲○就附表一編號1至8房屋之移轉，
      有何不法之犯意聯絡，自訴人認被告己○○與甲○有犯意
      之聯絡，並不足採。此外，自訴人主張被告甲○以同樣的
      手法將如附表二編號1至3之不動產過戶予吳素芳乙節，僅
      憑雙方有過戶之事實，即憑空推定雙方並無實際之買賣行
      為，並未再提出其他佐證資料，本院亦查無其他不法之事
      證，自應認銘星企業與吳素芳間確有該等不動產買賣交易
      故被告甲○將附表二所示之房屋移轉予吳素芳，亦難認有
      何不法之犯行。
（七）附表一編號9所有權人係為吳銘傳或銘星企業？
      附表一編號9所示之花蓮市○○○街95號8樓之17之不動產
      ，於81年11月10日第1次產權登記時即已登記在吳銘傳名
      義下，吳銘傳再於86年3月間轉售給被告丙○○，此有土
      地登記簿謄本1份在卷可查（原審卷(一)第256頁），自訴人
      公司迄未提出具體事證，以資證明該不動產係銘星企業所
      有，自訴人公司主張該筆不動為其所有乙節，並不足取。
      故吳銘傳將該屋移轉予被告丙○○，被告丙○○因積欠丁○○債務，而將該屋移轉予被告乙○○，亦難認有何不法
      之犯行。
（八）被告甲○移轉房屋是否需要依照公司法185條股東會特別
      決議通過？
      系爭不動產數目頗多，且位於花蓮市鬧區，價值不菲，應
      屬於自訴人公司之主要部分財產，依公司法第185條第1項
      第2款規定，固應經股東會特別決議始得為之。惟如前所
      述，自訴人公司確為家族企業，甚至可認為是實質上之一
      人公司，在此家長式心態下，被告甲○既身為公司董事長
      ，實際上又負責出資及資金之調度，長期在無股東會及董
      事會之決議認可下，任由其個人統籌公司決策大權，因此
      ，造成其認為公司資產即為其所有，並可獨斷決行之行徑
      ，被告甲○擅自將系爭不動產移轉予吳明星公司、被告丙○○及吳素芳之行為，雖與公司法之規範有違，惟難認為
      有何犯罪故意。
（九）系爭不動產是否為甲○信託登記予銘星企業？
      依銘星企業82年及81年12月31日財務報表第二大項之4及
      5小點所示：「本公司於民國82年度向關係人融通資金之
      情形如下：甲○（期末餘額）415萬元」及「本公司於民
      國82年與關係人嘉星企業、甲○、吳銘傳共同興建住宅，
      由前述提供土地，採合建分售方式由本公司負責興建。」
      （原審卷(二)第270頁），自訴人公司已在財務報表上將銘
      星大樓列為公司資產之一，惟並未列有對價之資金支付，
      自無從判斷系爭不動產是否因買賣取得，惟亦查無其他具
      體事證證明，系爭不動產係被告甲○信託登記之物，故被
      告甲○辯稱：將系爭不動產辦理過戶，係行使信託物返還
      請求權等節，尚難認為有理由。然如前所述，被告甲○因
      提供大量資金興建，才會認為系爭不動產為其所有，進而
      為抵償債務而辦理過戶，故其行為縱不該當於信託物返還
      請求權之行使，亦不具有偽造文書或背信之犯意。
（十）92年8月20日所召集之臨時股東會，被告甲○一直認為未
      經合法召開，除有吳銘傳於92年11月3日即以發存證信函
      方式，向吳銘達表達不滿，並重申因當時大門深鎖並無召
      集會議之事實，此有存證信函影本1紙足佐外（原審卷(一)
      第321-322頁），被告甲○更早於92年8月27日即以銘星企
      業負責人之身分，發函至花蓮縣政府，通知該府：「銘星
      企業新的負責人（指吳銘達）因涉及有未開合法股東會及
      董事會，有偽造文書之嫌，請勿辦理變更。」之陳明，花
      蓮縣政府接獲來函後，乃於92年8月28日以府政商字00000
      000000號函以尚有欠稅為由，退還變更登記事項，此有被
      告甲○所具名之函（花蓮縣政府收文日期為92年8月27日
      ）及花蓮縣政府函各1紙在卷可佐（原審卷(一)第282-283頁
      ），均足徵當時臨時股東會召開是否合法，仍存有諸多爭
      議，被告甲○見解並非無的放矢，更非為臨訟杜撰之詞。
      但查，被告甲○既堅信上開股東會議實際上並未召開，且
      與會的股權亦有所爭議，因而，其仍自任為銘星企業之董
      事長，縱令有所誤解，然此仍屬事實之爭執，故而，被告
      甲○以銘星企業董事長名義，於92年9月1日以銘行字第00
      1號檢送公司之「契約轉換同意書」暨「建物所有權狀」
      ，函告國際紐約人壽等銘星大樓之承租戶，告知花蓮市○○街1之16號銘星大樓產權，業已歸由吳明星公司所有，
      並將由吳明星公司負責收取租金，雖被告甲○當時既已不
      具董事長身分，仍以銘星企業董事長具名發函實有未當，
      但稽之被告甲○既對上開事實有所爭議，在未獲澄清前，
      其行為要難謂有違法性可言。
（十一）綜上述，被告甲○因認其對自訴人公司仍有鉅額債權，
        而將公司資產移轉到吳明星公司，或亦誤認其仍為公司
        之董事長並未被解任，而以公司名義發函給銘星大樓之
        承租戶，均因其習慣個人及公司財產混同之心態所導致
        ，未能明悉法制上公司法人格與個人人格二者有所區別
        ，致未能遵循公司法等相關規定辦理，惟主觀上尚難認
        有何背信或偽造文書之不法犯意。而被告丙○○、乙○○、戊○○、己○○以及案外人黃素芳如附表一及二所
        示之不動產買賣，彼等原因已如前述，各有所本，其等
        既均有支付價金或以債權抵充，該等系爭不動產買賣，
        堪予採信為真正，且自訴人公司所舉之證據，並無法使
        本院產生確信被告甲○、丙○○、乙○○、戊○○、己○○確有刑法第214條之使公務員登載不實罪之犯行。
        此外，復查無其他積極之證據，足認被告甲○等5人確
        有自訴人所指之上開使公務員登載不實、背信、偽造文
        書等犯行，原審以不能證明被告甲○等5人犯罪，諭知
        無罪之判決，核無不當，自訴人仍執前詞提起上訴，並
        無理由，應予駁回。
據上論斷，應依刑事訴訟法第368條，判決如主文。
中    華    民    國    95    年    3     月    24    日
                  審判長法  官  謝志揚
                        法  官  蔣有木
                        法  官  湯文章
以上正本證明與原本無異。
如不服本判決，應於送達後10日內，向本院提出上訴狀。其未敘
述理由者，並應於提出上訴狀後10日內向本院補提理由狀 (須附
繕本)。
                        書記官  李德霞
中    華    民    國    95    年    3     月    24    日
  附表一
┌──┬─────────┬────┬────┬───────────┬───────┐
│編號│登記所有權人      │登記日期│登記原因│建    物    門    牌  │受理登記機關  │
├──┼─────────┼────┼────┼───────────┼───────┤
│ 一 │吳明星企業有限公司│92.06.05│  買賣  │花蓮市○○街一之十九號│花蓮地政事務所│
├──┼─────────┼────┼────┼───────────┼───────┤
│ 二 │吳明星企業有限公司│92.06.05│  買賣  │花蓮市○○街一之十八號│花蓮地政事務所│
├──┼─────────┼────┼────┼───────────┼───────┤
│ 三 │吳明星企業有限公司│92.06.05│  買賣  │花蓮市○○街一之十六號│花蓮地政事務所│
│    │                  │        │        │地下樓                │              │
├──┼─────────┼────┼────┼───────────┼───────┤
│ 四 │吳明星企業有限公司│92.06.05│  買賣  │花蓮市○○街一之十六號│花蓮地政事務所│
│    │                  │        │        │三樓                  │              │
├──┼─────────┼────┼────┼───────────┼───────┤
│ 五 │吳明星企業有限公司│92.06.05│  買賣  │花蓮市○○街一之十六號│花蓮地政事務所│
│    │                  │        │        │四樓                  │              │
├──┼─────────┼────┼────┼───────────┼───────┤
│ 六 │吳明星企業有限公司│92.06.05│  買賣  │花蓮市○○街一之十六號│花蓮地政事務所│
│    │                  │        │        │五樓                  │              │
├──┼─────────┼────┼────┼───────────┼───────┤
│ 七 │吳明星企業有限公司│92.06.05│  買賣  │花蓮市○○街一之十六號│花蓮地政事務所│
│    │                  │        │        │六樓                  │              │
├──┼─────────┼────┼────┼───────────┼───────┤
│ 八 │吳明星企業有限公司│92.06.05│  買賣  │花蓮市○○街一之十六號│花蓮地政事務所│
│    │                  │        │        │七樓                  │              │
├──┼─────────┼────┼────┼───────────┼───────┤
│ 九 │丙○○            │87.09.05│  買賣  │花蓮市○○○街九五號八│花蓮地政事務所│
│    │                  │        │        │樓之十七              │              │
├──┼─────────┼────┼────┼───────────┼───────┤
│ 十 │乙○○            │90.03.02│  買賣  │花蓮市○○○街九五號八│花蓮地政事務所│
│    │                  │        │        │樓之十七              │              │
├──┼─────────┼────┼────┼───────────┼───────┤
│十一│丙○○            │87.11.18│  買賣  │花蓮市○○路○段七二０│花蓮地政事務所│
│    │                  │        │        │巷一號                │              │
├──┼─────────┼────┼────┼───────────┼───────┤
│十二│乙○○            │90.03.02│  買賣  │花蓮市○○路○段七二０│花蓮地政事務所│
│    │                  │        │        │巷一號                │              │
├──┼─────────┼────┼────┼───────────┼───────┤
│十三│丙○○            │87.11.18│  買賣  │花蓮市○○路○段七二八│花蓮地政事務所│
│    │                  │        │        │號                    │              │
├──┼─────────┼────┼────┼───────────┼───────┤
│十四│乙○○            │90.03.02│  買賣  │花蓮市○○路○段七二八│花蓮地政事務所│
│    │                  │        │        │號                    │              │
├──┼─────────┼────┼────┼───────────┼───────┤
│十五│戊○○            │92.07.16│  買賣  │花蓮市○○路○段七三０│花蓮地政事務所│
│    │                  │        │        │號十一樓之二十五      │              │
└──┴─────────┴────┴────┴───────────┴───────┘
  附表二
┌──┬─────────┬────┬────┬───────────┬───────┐
│編號│登記所有權人      │登記日期│登記原因│建    物    門    牌  │受理登記機關  │
├──┼─────────┼────┼────┼───────────┼───────┤
│ 一 │吳素芳            │90.02.22│  買賣  │花蓮市○○街一之十六號│花蓮地政事務所│
│    │                  │        │        │第一、二層            │              │
├──┼─────────┼────┼────┼───────────┼───────┤
│ 二 │吳素芳            │92.02.22│  買賣  │花蓮市○○街一之十七號│花蓮地政事務所│
├──┼─────────┼────┼────┼───────────┼───────┤
│ 三 │吳素芳            │92.03.22│  買賣  │花蓮市○○街一之二十號│花蓮地政事務所│
└──┴─────────┴────┴────┴───────────┴───────┘


司法院資訊處製作；財團法人民間司法改革基金會備份。
